【裁判字號】    99,訴,1467
【裁判日期】    990806
【裁判案由】    毒品危害防制條例
【裁判全文】
臺灣臺中地方法院刑事判決              99年度訴字第1467號
公  訴  人  臺灣臺中地方法院檢察署檢察官
被      告  甲○○
上列被告因毒品危害防制條例案件，經檢察官提起公訴（99年度
毒偵字第1290號），被告於準備程序就被訴事實為有罪之陳述，
經告以簡式審判程序之旨，並聽取當事人意見後，合議庭裁定由
受命法官獨任進行簡式審判程序，本院判決如下：
    主    文
甲○○施用第一級毒品，累犯，處有期徒刑壹年。
    犯罪事實
一、甲○○前因施用毒品案件，經多次觀察、勒戒及強制戒治，
    最近一次強制戒治於民國92年 4月26日執行完畢釋放，同一
    施用毒品行為之刑事責任部分，則經本院判處有期徒刑1年2
    月確定；另因竊盜案件，由本院判處有期徒刑 6月確定，上
    開二案嗣經裁定應執有期徒刑1年7月，連同更早所犯施用毒
    品罪經判處之有期徒刑 1年，經接續執行，於93年10月13日
    假釋付保護管束，假釋期間應至94年 4月30日始期滿。惟甲
    ○○在上開強制戒治執行完畢釋放後 5年內即前揭假釋期間
    內之93年11月間，再因施用毒品案件，經本院判處有期徒刑
    1年4月確定；另因竊盜、贓物等案件，由本院分別判處有期
    徒刑8月、3月，上開三罪嗣經裁定減刑為有期徒刑8月、4月
    、1月又15日，應執行刑有期徒刑1年；再於94年 7月間，因
    施用毒品案件，經本院判處有期徒刑1年2月，嗣經裁定減刑
    為有期徒刑 7月確定。以上各案連同撤銷假釋之殘刑，經接
    續執行，於96年12月27日執行完畢。不料甲○○仍不知悔改
    ，復基於施用第一級毒品之犯意，於99年2月6日下午 3時許
    ，在台中縣太平市○○路附近某加油站之廁所內，以將海洛
    因置入注射針筒加水注射血管之方式，施用第一級毒品海洛
    因1次。嗣99年2月8日上午9時30分許，為警在台中縣太平市
    ○○路○段348號前攔查，發現甲○○手臂有疑似施用毒品海
    洛因之針孔，乃徵得其同意採尿送驗結果，呈嗎啡陽性反應
    ，因而查悉上情。
二、案經臺中市警察局第二分局報告臺灣臺中地方法院檢察署檢
    察官偵查起訴。
    理    由
一、上開犯罪事實，業據被告甲○○於偵查及本院均坦白認罪（
    見偵查卷第18頁、本院卷第28、31、35頁），且被告前揭採
    尿送驗結果，確呈海洛因經人體代謝後之嗎啡陽性反應，有
    臺中市警察局第二分局委託檢驗尿液代號與真實姓名對照表
    、中山醫學大學附設醫院檢驗科藥物檢測中心99年 2月26日
    出具實驗編號0000000尿液檢驗報告各1紙在卷可憑（見警卷
    第6、8頁）。是被告之自白應與犯罪事實相符，堪認其確有
    上開施用海洛因之行為。
二、按施用第一級毒品為犯罪行為，毒品危害防制條例第10條定
    有處罰明文，故施用第一級毒品者，依前揭規定本應科以刑
    罰，惟基於刑事政策，對合於一定條件之施用者，依同條例
    第20條、第23條之規定，施以觀察、勒戒或強制戒治之保安
    處分。又毒品危害防制條例於92年7月9日修正公布，自93年
    1月9日施行，其中第20條、第23條將施用毒品之刑事處遇程
    序，區分為「初犯」及「5年內再犯」、「5年後再犯」。依
    其立法理由之說明：「初犯」，經觀察、勒戒或強制戒治後
    ，應為不起訴處分或不付審理之裁定；經觀察、勒戒或強制
    戒治執行完畢釋放後，「5 年內再犯」者，因其再犯率甚高
    ，原實施之觀察、勒戒及強制戒治既已無法收其實效，爰依
    法追訴或裁定交付審理。至於經觀察、勒戒或強制戒治執行
    完畢釋放後，「5 年後再犯」者，前所實施之觀察、勒戒或
    強制戒治已足以遮斷其施用毒品之毒癮，為期自新及協助其
    斷除毒癮，仍適用「初犯」規定，先經觀察、勒戒或強制戒
    治之程序。從而依修正後之規定，僅限於「初犯」及「5 年
    後再犯」2 種情形，始應先經觀察、勒戒或強制戒治程序。
    倘被告於5年內已再犯，經依法追訴處罰，縱其第3次（或第
    3次以上)再度施用毒品之時間，在初犯經觀察、勒戒或強制
    戒治執行完畢釋放5年以後，已不合於「5年後再犯」之規定
    ，且因已於「5 年內再犯」，顯見其再犯率甚高，原實施觀
    察、勒戒或強制戒治，已無法收其實效，即應依該條例第10
    條處罰。至於第3次（或第3次以上）施用毒品之時間，是否
    宜有期間限制？以多久為適宜？則分屬刑事政策、專門醫學
    之範圍，非審判機關所能決定，有待循立法途徑解決（最高
    法院97年度第5次刑事庭會議、95年度第7次刑事庭會議決議
    參照）。查被告前因施用毒品案件，經多次觀察、勒戒及強
    制戒治，最近一次強制戒治於92年 4月26日執行完畢釋放，
    復於上開強制戒治執行完畢釋放後 5年內之93年11月間，又
    因施用毒品案件，經本院判處有期徒刑1年4月確定；再於94
    年 7月間，因施用毒品案件，經本院判處有期徒刑1年2月確
    定等情，有臺灣高等法院被告前案紀錄表在卷可稽（見本院
    卷第5至11頁)。本件被告施用第一級毒品犯行，距其上開強
    制戒治執行完畢釋放之時間雖已逾 5年，但因其在所犯毒品
    危害防制條例第10條之罪，經強制戒治執行完畢釋放以後，
    已於 5年內再犯毒品危害防制條例第10條之施用毒品罪多次
    ，並經刑事判決確定，已如前述，是本件施用毒品之行為，
    即與單純之初犯毒品危害防制條例第10條之施用毒品罪，經
    觀察、勒戒或強制戒治執行完畢釋放以後「5 年後再犯」之
    情形有別。又被告經強制戒治執行完畢釋放後，既於 5年內
    再施用毒品多次，足見先前所實施之強制戒治尚不足以遮斷
    其施用毒品之毒癮，已無法收其實效，是被告既非於上揭強
    制戒治執行完畢後 5年內，均無任何施用毒品之犯行，揆諸
    首開最高法院刑事庭會議決議意旨，被告所為本件施用毒品
    犯行，即無現行毒品危害防制條例第20條第 3項之適用，自
    毋須依同條第1項、第2項規定施予觀察、勒戒或強制戒治之
    處遇程序，而應直接依毒品危害防制條例第23條第 2項規定
    訴追處罰。綜上所述，被告施用第一級毒品海洛因之犯罪事
    證已臻明確，其犯行洵堪認定，應依法論罪科刑。
三、查海洛因係毒品危害防制條例第2條第2項第 1款所定之第一
    級毒品，不得非法持有、施用。被告施用海洛因，核其所為
    ，係犯毒品危害防制條例第10條第 1項施用第一級毒品罪。
    被告施用毒品前之持有第一級毒品海洛因之行為，本應論以
    持有第一級毒品罪，惟持有後進而施用，其持有之低度行為
    應為施用之高度行為所吸收，當不另論持有第一級毒品罪責
    。被告曾因施用毒品、竊盜案件，由本院分別判處有期徒刑
    1年、1年2月、6月，後二罪嗣經裁定應執有期徒刑1年7月確
    定，經接續執行，於93年10月13日假釋付保護管束，假釋期
    間應至94年 4月30日始期滿；復於假釋期間，再因施用毒品
    案件，經本院判處有期徒刑1年4月確定；另因竊盜、贓物等
    案件，由本院分別判處有期徒刑8月、3月，上開三罪嗣經裁
    定減刑為有期徒刑 8月、4月、1月又15日，應執行刑有期徒
    刑 1年；再因施用毒品案件，經本院判處有期徒刑1年2月，
    嗣經裁定減刑為有期徒刑 7月確定，以上各案連同撤銷假釋
    之殘刑，經接續執行，於96年12月27日執行完畢，有臺灣高
    等法院被告前案紀錄表附卷可稽，其於徒刑執行完畢，5 年
    以內故意再犯本件有期徒刑以上之罪，為累犯，應依刑法第
    47條第 1項之規定加重其刑。爰審酌被告有多次犯罪前科之
    品行（參卷附臺灣高等法院被告前案紀錄表）、國小畢業之
    智識程度、經濟勉可維持之生活狀況(見警卷第2頁被告警詢
    筆錄受詢問人資料），其因施用毒品，經強制戒治執行完畢
    後，仍不思戒惕，且無視於毒品對於自身健康之戕害及國家
    對於杜絕毒品犯罪之禁令，再次施用毒品，未見戒除惡習之
    決心，惡性非輕；然念及被告犯後能坦承犯行，態度良好，
    其施用毒品並無危害他人，犯罪手段尚屬平和，暨施用毒品
    者均有相當程度之成癮性及心理依賴，其犯罪心態與一般刑
    事犯罪之本質並不相同，應側重適當之醫學治療及心理矯治
    為宜等一切情狀，量處如主文所示之刑，以示懲儆。
四、據上論斷，應依刑事訴訟法第273條之1第 1項、第299條第1
    項前段、毒品危害防制條例第10條第 1項、刑法第11條前段
    、第47條第1項，判決如主文。
本案經檢察官乙○○到庭執行職務。
中    華    民    國    99    年    8     月    6     日
              刑事第四庭    法  官  張恩賜
以上正本證明與原本無異。
如不服本判決，應於收受判決後10日內向本院提出上訴書狀，並
應敘述具體理由；其未敘述上訴理由者，應於上訴期間屆滿後20
日內向本院補提理由書（均須按他造當事人之人數附繕本）「切
勿逕送上級法院」。
                            書記官  黃舜民
中    華    民    國    99    年    8     月    6     日
附錄本案論罪科刑法條
毒品危害防制條例第10條第1項：
施用第一級毒品者，處六月以上五年以下有期徒刑。

司法院資訊處製作；財團法人民間司法改革基金會備份。
